臺灣臺南地方法院民事判決　九十一年度重訴字第一七九號
　　原　　　告　甲○○
　　被　　　告　乙○○
右當事人間請求侵權行為損害賠償事件，本院判決如左：
    主    文
被告應給付原告新台幣肆佰玖拾玖萬壹仟玖佰柒拾陸元，及自民國九十年九月六日起
至清償日止，按週年利率百分之五計算之利息。
原告其餘之訴駁回。
訴訟費用由被告負擔十分之一，餘由原告負擔。
本判決原告勝訴部分於原告以新台幣壹佰陸拾柒萬元為被告供擔保後，得假執行。
原告其餘假執行之聲請駁回。
    事    實
一、原告方面：
  （一）聲明：被告應給付原告新台幣（下同）肆仟零貳拾玖萬肆仟陸佰零肆元及自
        起訴狀繕本送達之翌日起至清償日止，按週年利率百分之五計算之利息，並
        願預供擔保請准予宣告假執行。
  （二）陳述：
１．被告乙○○於民國八十九年九月十六日凌晨一時卅分許，駕駛車號Ｓ８－０９４
    ９自用小客車，於行經仁德鄉○○路與正義路交叉路口時，超速且未注意燈號及
    車前狀況，致撞及原告甲○○所駕駛車號ＵＫ－４０５５之自用小客車，致甲○
    ○第二、三頸椎骨折、脫位，造成肢體與呼吸極重度殘障之重傷害，需切開氣管
    隨時抽痰，始能維持生命。案經台南地檢署檢察官提起公訴，並經鈞院審理，判
    處被告拘役五十日，並經上訴台灣高等法院台南分院駁回上訴而告確定。
２．按「因犯罪而受損害之人，於刑事訴訟程序得附帶提起民事訴訟，對於被告及依
    民法負賠償責任之請求回復其損害。前項請求權之範圍依民法之規定」，又「不
    法侵害他人之身體或健康者，對於被害人因此喪失或減少勞動能力，或增加生活
    上之需要時，應負損害賠償責任。」，「不法侵害他人之身體、健康....  而情
    節重大者，被害人雖非財產上之損害，亦得請求相當之金額。」刑事訴訟法第四
    百八十七條、民法第一百九十三條第一項、第九十五條第一項前段著有明文。原
    告身體健康受到被告不法侵害，依上述規定自得向被告請求下列之損害賠償：
３．醫療費用：原告自八十九年九月十六日受傷迄起訴時已十個月又二十三天，每月
    醫療費用二萬八千元，共計三十萬一千四百六十六元。（日後發生部分再另行請
    求）。
４．增加生活上之需要：原告受重創，致第二、三頸椎骨折、脫位，造成肢體與呼吸
    極重度殘障，需僱用專職人員全天候照料，以看護機構每小時一百元之收費標準
    計每月需七萬二千元。原告現年三十九歲，依民國八十六年台灣地區男性平均餘
    命卅五．六四年再依霍夫曼扣除中間利息可一次請求一千八百零七萬二千六百七
    十六元。其計算方式為：720,000   X  12   X  20.0000000   (霍夫曼係數) =
    18,072,676減少勞動能力之損失：原告任職台南監獄管理員，年收入六十五萬
    零七百八十七元。依公務人員退休法之規定可服務至六十五歲。原告車禍後中樞
    神經系統機能遺存極度障害，終身不能從事任何工作，經常需醫療護理或專人周
    密照顧。比照勞工保險殘廢給付標準表第五項規定為一級殘廢，依各殘廢等級喪
    失或減少勞動能力表所示，一級殘廢喪失勞動能力之比率為１００％，因此原告
    減少勞動能力之年損害額為六十五萬零七百八十七元。算至退休共二十六年，計
    損失650,787  X26 =16,920,462。精神慰藉金：原告正值盛壯，英姿煥發，遭
    此不幸後終身殘障，纏綿病榻，使無限光明遠景頓成一片晦暗，精神上痛苦莫名
    ，爰依法請求精神上之損害賠償五百萬元。
以上四項總計為四千零二十九萬四千六百零四元，爰依侵權行為法律關係提起本件訴
訟。
  （三）證據：提出醫藥費收據四紙、所得稅扣繳憑單、勞工保險殘廢給付標準暨殘
        廢等級喪失或減少勞動能力比率表各一紙（以上均影本）。
二、被告方面：
  （一）聲明：請求駁回原告之訴。
  （二）陳述：對於本件侵權行為伊只有百分之二十之過失責任，原告請求之事實與
        法律關係於伊應負百分之二十範圍內，伊不爭執，超過部分伊不承認。
三、本院依職權：
（一）調閱台灣高等法院台南分院九十一年交上易字第四二０號刑事（含本院九十年
      交易字第三一二號及台灣台南地方法院檢察署八十九年偵字第一一九六八號卷
      ）。
（二）向台南縣永康市三友醫院函查被告目前之病況。
（三）向財政部財稅資料中心函查兩造之財產歸戶資料。
    理　由
一、本件原告主張：伊於八十九年九月十六日凌晨駕駛車牌號碼ＵＫ－四０五五號自
    用小客車沿台南縣仁德鄉○○路由東往西行駛，至中清路與正義路交叉路口，適
    有被告乙○○駕駛車號Ｓ８－０９４９自用小客車，亦行經該路段，超速且未注
    意燈號及車前狀況，致撞及原告甲○○所駕駛車號ＵＫ－４０５５之自用小客車
    ，致原告第二、三頸椎骨折、脫位，造成肢體與呼吸極重度殘障之傷害，需切開
    氣管隨時抽痰，始能維持生命。爰依民法第一百八十四條第一項前段、第一百九
    十三條第一項、第一百九十五條第一項前段之規定，請求被告賠償醫療費用三十
    萬一千四百六十六元、增加生活需要一千八百零七萬二千六百七十六元，喪失勞
    動能力之損失一百六十九萬二千零四百六十二元，精神慰撫金五百萬元，共計四
    千零二十九萬四千六百零四元及自附帶民事訴訟起訴狀繕本送達翌日起至清償日
    止，按年息百分之五計算之利息。
二、被告則以：對於本件侵權行為伊只有百分之二十之過失責任，原告請求之金額過
    高云云資為抗辯。
三、原告主張：伊於八十九年九月十六日凌晨駕駛車牌號碼ＵＫ－四０五五號自用小
    客車沿台南縣仁德鄉○○路由東往西行駛，至中清路與正義路交叉路口，適有被
    告乙○○駕駛車號Ｓ８－０９４９自用小客車，亦行經該路段，超速且未注意燈
    號及車前狀況，致撞及原告甲○○所駕駛車號ＵＫ－４０５５之自用小客車，致
    原告第二、三頸椎骨折、脫位，造成肢體與呼吸極重度殘障之傷害，需切開氣管
    隨時抽痰，始能維持生命之事實，有奇美醫院八十九年九月十六日診斷證明書、
    九十年七月二十三日奇醫字第三七一九號所附之病歷摘要表、中華民國身心障礙
    手冊及三友醫院九十一年二月四日（九一）三友醫字第０五五號函附於本院九十
    年交易字第三一二號刑事卷可稽，且為兩造所不爭。且被告上開過失傷害犯行經
    台灣台南地檢署檢察官偵查終結提起公訴，並經本院交通法庭審理，判處被告拘
    役五十日，如易科罰金以三百元折算一日，並經上訴台灣高等法院台南分院駁回
    上訴而告確定等情，業據本院依職權調閱前開刑事卷宗，核閱無訛。
四、按汽車行駛至交岔路口，其行進應遵守燈光號誌之指示，道路交通安全規則第一
    百零二條第一項第一款定有明文；又按閃光黃燈表示「警告」，車輛應減速接近
    ，注意安全，小心通過，道路交通標誌標線號誌設置規則第二百十一條第一項第
    一款亦規定甚明。本件被告乙○○駕車行經設有閃光黃燈號誌之交岔路口時，理
    應注意前述道路交通安全規則，而案發當時天候雖係陰天，但該路口夜間有照明
    、路面乾燥無缺陷、道路上未有任何障礙物、視距復屬良好等情，亦有上開道路
    交通事故調查報告表一份附於上開刑事卷載明可佐，據此判斷，客觀上亦無不能
    注意之情事。另被告所駕駛之車牌號碼Ｓ八—０九四九號自用小客車遭撞擊後，
    滑轉出交岔路口，而車頭倒轉停止於該路口北面之中清路，距路口停車線六公尺
    之南向車道上，復有該道路交通事故調查報告表上警繪之事故現場圖測繪無誤，
    足見被告肇事當時之行車速度甚快，否則，縱然原告之小客車車速極快，依慣性
    原理推論，被告之小客車或會向路口之西北方滑行，但衡情應不至於滑轉離開路
    口，而車頭倒轉停止於該路口北面之中清路，距路口停車線六公尺之南向車道上
    ，是被告並未減速接近該交岔路口，實堪認定。綜上所述可知，被告確係疏於注
    意減速接近、注意安全，即貿然通過該路口，以致撞及原告甲○○行至路口時，
    見狀業已避煞不及，二小客車乃發生碰撞，故被告之前述駕駛行為，顯有過失。
    況本件經送台灣省台南區行車事故鑑定委員會及臺灣省車輛行車事故覆議鑑定委
    員會鑑定結果，亦均持相同見解，有前開台灣省台南區行車事故鑑定委員會九十
    年三月十六日南鑑字第八九一三一０號函及所附之鑑定意見書、臺灣省車輛行車
    事故覆議鑑定委員會九十年九月十三日府覆議字第九０一七五六號函各一份附於
    上開刑事卷足憑，此益證被告乙○○駕車肇事致被害人甲○○受傷之行為，確有
    過失無疑。
五、次按，因故意或過失，不法侵害他人之權利者，負損害賠償責任。又不法侵害他
    人之身體或健康者，對於被害人因此喪失或減少勞動能力或增加生活上之需要時
    ，應負損害賠償責任。再不法侵害他人之身體、健康、名譽或自由者，被害人雖
    非財產上之損害，亦得請求賠償相當之金額，民法第一百八十四條第一項前段、
    第一百九十三條第一項、第一百九十五條第一項分別定有明文。又損害賠償，除
    法律另有規定或契約另有訂定外，應以填補債權人所受損害及所失利益為限。依
    通常情形或依已定之計劃、設備或其他特別情事，可得預期之利益，視為所失利
    益，民法第二百十六條亦有規定。被上訴人就本件應負侵權行為責任，既如前述
    ，則上訴人請求被上訴人賠償其所受之損害，即有理由。
六、茲就原告請求被告給付之金額是否有當，分別審核如左：
    （一）醫療費用三十萬一千四百六十六元部分：
          原告主張其因被告不法傷害送醫治療，每月需呼吸治療費二萬八千元，業
          據原告提出台南縣永康市三友醫院醫藥費收據四紙為證，復經本院函查該
          院，該院以九十一年九月十六日九一三友醫字第０七一號函覆：原告每月
          所需呼吸治療費（如病房費差額、尿片及看護墊等，該部分非健保給付項
          目）二萬八千元，惟查原告自八十九年十月七日始進入該院接受治療，至
          九十年八月十日附帶民事訴訟起訴時，共九月又二十四日，共需支付三友
          醫院二十七萬四千四百元，原告請求自八十九年九月十六日起至九十年八
          月十日附帶民事訴訟起訴時之醫療費用共三十萬一千四百六十六元，其中
          逾二十七萬四千四百元部分，為無理由，不應准許。
    （二）增加生活之需要：按「不法侵害他人之身体或健康者，對於被害人因此喪
          失或減少勞動能力或增加生活上之需要時，應負損害賠償責任。」民法第
          一百九十三條第一項定有明文。稱之增加生活上之需要，係指被害以前並
          無此需要，因為受侵害，始有支付此費用之需要而言。其因身體或健康受
          不法侵害，需人長期看護，就將來應支付之看護費，係屬增加生活上需要
          之費用，加害人固應予以賠償，最高法院八十八年度台上字第一七七一號
          著有判例可參。查原告主張伊受被告不法侵害，致第二、三頸椎骨折、脫
          位，造成肢體與呼吸重度殘障，需僱用專人員全天照料，有上開奇美醫院
          及三友醫院函可參。復按親屬之看護所支出之精神、勞力、時間，並非不
          能評價為金錢，只因親屬間身分關係密切而免除支付義務，此種親屬基於
          身分關係之恩惠，自不能加惠於加害人，故應衡量及比照僱用職業護士看
          護情形，認被害人受有相當親屬看護之損害，得向加害人請求賠償，且依
          看護工作之性質較一般工作之時間為長，且須隨時注意傷患之病情反應，
          則看護費用每日每小時以一百元計算，應屬相當。原告既因頸椎骨折致頸
          部以下全部癱瘓，日常生活即須有人照料，亦係情理之常，則原告主張其
          住院期間，由家人及醫護人員共同看護，有上開三友醫院函可稽，且原告
          恐有終生殘廢無法復元之虞，亦有前述奇美醫病歷摘要表可佐。是以原告
          主張伊車禍時年三十九歲，依八十六年台灣地區男性平均餘命卅五．六四
          年再依霍夫曼扣除中間利息可一次請求一千八百零七萬二千六百七十六元
　　　　　（其計算方式為：72,000　X 12 X 20.0000000 (霍夫曼係數)=00000000
　　　　　）等語，應屬可採。
  (三)、減少勞動能力損失部分：原告雖主張伊任職台南監獄管理員，因本次車禍受傷
      無法工作，勞動能力已完全喪失，以年收入六十五萬零七百八十七元計算，伊
      現年三十九歲，請求至六十五歲之勞動能力損失共計一千六百九十二萬零七百
      八十七元，並提出八十九年度各類所得扣繳憑單一紙為證，復為被告所不爭，
      並有上開奇美醫院診斷證明書及三友醫院函可考，惟原告車禍時三十九歲，依
      八十六年台灣地區男性平均餘命卅五．六四年再依霍夫曼扣除中間利息可一次
      請求一千三百六十一萬二千八百零三元（其計算方式為：650787           X
      20.0000000 (霍夫曼係數)=00000000）等，應認原告此部分之主張在一千三百
      六十一萬二千八百零三元範圍內為可採，逾此部分之請求為無理由，洵無可採
      。
  （四）精神慰撫金五百萬元部分：上訴人主張其因被上訴人之不法侵害行為，受有
        第二、三頸椎骨折、脫位，造成肢體與呼吸極重度殘障之傷害，需切開氣管
        隨時抽痰，始能維持生命之事實，有上開奇美醫院診斷證明書可參，其精神
        確受有極大之痛苦，則其請求被告賠償精神慰撫金，自無不合；而法院對於
        精神慰藉金之量定，應斟酌侵權行為人，並被害人之身分、地位及經濟狀況
        等關係定之（最高法院七十六年台上字第一九○八號判例參照）；經查原告
        係高中畢業、原為台南監獄管理員，現年三十九歲，有位於名下之房屋、土
        地各一筆及汽車一部，而被告係高職畢業，為紡織廠工人，現年四十歲，有
        名下汽車一部、八十九年度之所得額為六十二萬七千五百八十六元，業據兩
        造陳在卷，並據本院依職權函查兩造之歸戶財產，有財政部財稅資料中心九
        十一年九月二十三日資五字第九一一六二三二四號函可參，本院審酌前揭兩
        造之身分、地位、經濟狀況及原告所受傷害嚴重等情形，認原告請求被告給
        付精神慰撫金以一百萬元為相當，應予准許，逾此部分之請求為無理由，應
        予駁回。
  (五)、綜上所述，被告因本件事故致原告所受損害為：醫療費用二十七萬四千四百元
      元、看護費一千八百零七萬二千六百七十六元、減少勞動能力之損失一千三百
      六十一萬二千八百零三元、精神慰撫金一百萬元，共計三千二百九十五萬九千
      八百七十九元。
七、又按損害之發生或擴大，被害人與有過失者，法院得減輕賠償金額，或免除之，
    民法第二百十七條第一項定有明文。按閃光紅燈表示「停車再開」，車輛應減速
    接近，先停於交岔路口前，讓幹道車優先通行後，認為安全時，方可續行，道路
    交通標誌標線號誌設置規則第二百十一條第一項第一、二款定有明文。查本件車
    禍事故依現場圖所載，被告告之車牌號碼Ｓ八－０九四九號自用小客車遭撞擊後，
    滑轉出交岔路口，而車頭倒轉停止於該路口北面之中清路，應認車禍發生時被告
    時己通過中心線，益徵原告行經閃光紅燈號誌路口，支線道車未暫停讓幹線道車
    先行，致右側車頭撞及由南向北方已過中心線之被告車右後車門碰撞肇事，為肇
    事主因至明，即臺灣省南區車輛行車事故鑑定委員會鑑定結果亦同此見解，有鑑
    定意見書在卷可憑。且原告飲酒後超過規定之標準值，竟仍駕車於道路上行駛，
    且肇事後經送醫採取血液檢驗酒精濃度結果，猶高達一一０MG/DL（即血液中酒
    精濃度為百分之零點一一），均係本件車禍肇事之主要原因，有上述鑑定意見書
    及財團法人奇美醫院八十九年九月十六日藥毒報告等分別載明可考。經核是本院
    審酌兩造之肇事原因及路權歸屬，認為原告對本車禍事故之肇生，顯與有過失，
    且應負之過失責任為十分之八，而被告應負之過失責任為十分之二，亦即應減輕
    被告十分之八之賠償責任。則按此比例減輕被告之賠償責任，原告在所受損害金
    額中，所得請求被告賠償之金額為六百五十九萬一千九百七十六元【計算式：
    00000000 ×20%＝0000000】。
八、末按，保險人依汽車強制責任保險法規定付之保險金，視為加害人或被保險人損
    害賠償金額之一部分；加害人或被保險人受賠償請求時，得扣除之，強制汽車責
    任保險法第三十條定有明文。本件原告因本件車禍所受損害，因原告之與有過失
　　，減輕被告賠償金額及經被告主張抵銷後，原告得請求被告賠償之金額六百五十
　　九萬一千九百七十六元，如前所述。惟本件車禍事故，原告已因強制汽車保險而
　　獲得理賠一百六十萬元，業據原告自陳在卷，並有原告之存褶入帳資料一張在卷
　　可按，依首開規定扣除後，原告尚得向被告請求四百九十九萬一千九百七十六元
　　（0000000－0000000=0000000）。
九、綜前所述，本件原告基於侵權行為損害賠償之法律關係，請求被告給付四百九十
    九萬一千九百七十六元及自附帶民事起訴狀繕本送達翌日（即九十年九月六日）
    起至清償日止，按年息百分之五計算之利息，為有理由，應予准許；逾此範圍之
    請求為無理由，應予駁回。
十、原告陳明願供擔保，聲請宣告假執行，經核其勝訴部份，合於法律規定，爰酌定
    相當之擔保金額宣告之；其餘假執行之聲請，因該部份訴之駁回而失所依據，應
    予駁回。
十一、又本件待證事實已臻明確，兩造其餘攻擊防禦方法及舉證，對判決之結果已不
      生影響，爰不一一詳為審酌，附此敘明。
十二、據上論結：本件原告之訴，為一部有理由，一部無理由，依民事訴訟法第第七
      十九條但書，判決如主文。
中　　　華　　　民　　　國　　九十一　　年　　　十一　　　月　　　五　　日
　　　　　　　　　　　　　　　　　　臺灣台南地方法院民事第四庭
　　　　　　　　　　　　　　　　　　　　　　　　　法　　官　　孫玉文
右為正本係照原本作成。
如對本判決上訴，須於判決送達後二十日內向本院提出上訴狀。
中　　　華　　　民　　　國　　九十一　　年　　 十一　　 月　　　五　　　日
　　 日　　　　　　　　　　　　　　　　　　　　　 法院書記官　陳金堂
